最高法院刑事判決　　　　　　一○○年度台上字第七○三五號
上　訴　人　吳炳鐘
選任辯護人　顏文正律師
上列上訴人因違反水土保持法案件，不服台灣高等法院中華民國
九十九年十月七日第二審判決（九十九年度上訴字第二六四八號
，起訴案號：台灣桃園地方法院檢察署九十七年度偵字第一二三
００號），提起上訴，本院判決如下：
    主  文
上訴駁回。
    理  由
按刑事訴訟法第三百七十七條規定：上訴於第三審法院，非以判
決違背法令為理由，不得為之；是提起第三審上訴，應以原判決
違背法令為理由，係屬法定要件。如果上訴理由書狀並未依據卷
內訴訟資料，具體指摘原判決不適用何種法則或如何適用不當，
或所指摘原判決違法情事，顯與法律規定得為第三審上訴理由之
違法情形，不相適合時，均應認其上訴為不合法律上之程式，予
以駁回。上訴人吳炳鐘上訴意旨略稱：（一）本件開挖整地已徵
得舊地主林章等人之同意，始在該山坡地開挖，原判決對於上訴
人提出之土地買賣承諾書未置一詞，有調查未盡及理由不備之違
法。（二）證人王士章證稱現場有水土流失之情形，但其並無考
量到須達緊急處理規模之標準，其所為鑑定意見顯然與法定要件
不合，原判決未說明不採納須達緊急處理規模標準始屬水土流失
，有理由不備之違法。（三）上訴人行為後已將排水涵管重新埋
設，完成施作二口沉澱池之補救措施，原判決未審酌上訴人之犯
後態度，量刑亦有不當等語。
惟查：證據之取捨及判斷，屬事實審法院之職權，苟其所為之判
斷，無違經驗法則及論理法則，即不能指為違法。原判決依憑上
訴人之部分自白，證人廖順吉、吳昆山之證述，桃園縣違規使用
山坡地案件現場會勘紀錄，查獲及現場勘驗照片，平面及剖面示
意圖、勘驗筆錄、桃園縣地政事務所民國九十八年二月十八日桃
地測字第0981000820號函及所附土地複丈成果圖，查扣之挖土機
、推土機及砂石車之代保管單據等證據調查之結果，綜合研判，
認定上訴人確有受僱於吳昆山（未經起訴）而與廖順吉（已經第
一審判處有期徒刑十月確定）於九十七年三、四月間某日起，共
同未經案發時之本件系爭土地之地主同意即僱用機具予以開挖、
整地，而致生水土流失之犯行。並敘明依上訴人所提土地承諾書
內容以觀，原地主並未提及同意由上訴人開挖整地，而其上立承
諾書人亦非上訴人，且證人吳昆山於原審並稱僱用上訴人開挖前
未與原地主林章等人商量，當時系爭土地尚登記在原地主名下，
上訴人所辯原地主有同意其開挖整地云云，並無可採等情，所為
證據之取捨及判斷，核無不合。又水土保持法第三十二條第一項
之非法墾殖、占用、開發、經營、使用致水土流失罪，參諸水土
保持之目的係為保護土地之永續生產力，以及發揮整體性水土保
持功能，針對水資源、土資源為合理的開發與有效保護，則條文
所稱之「致生水土流失」，當係指水資源、土資源之流失而言，
前者乃因山坡地開發所導致之「逕流水流失」現象，後者則專指
特定範圍內之「土壤流失」情形與數量。原判決依憑證人王士章
之證詞，桃園縣政府於九十七年八月七日會同水土保持技師公會
王士章技師以及大地技師公會黃周易、卓卿仁技師之會勘紀錄及
該次會勘現場拍攝照片等證據，於理由欄說明上訴人受僱於吳昆
山而與廖順吉於系爭土地開挖整地之行為，造成該土地地表裸露
無任何水土保持設施，現場除有多處沖蝕溝，並有積水凹地，已
生水土流失之結果，所為論斷，亦無違法可言，縱王士章等人於
會勘時未考慮到上開水土流失情形有無達到「需緊急處理規模」
之標準，仍無解於上訴人罪責之成立。再量刑輕重，係屬事實審
法院得依職權自由裁量之事項，苟已以行為人之責任為基礎，斟
酌刑法第五十七條各款所列情狀而未逾越法定刑度，不得遽指為
違法。原判決審酌上訴人素行不良，貪圖工資利益，未經原土地
所有權人同意，即擅自開挖整地，面積甚廣，並參酌其犯罪手段
、所生損害，以及犯罪後之態度等一切情狀而為量刑，既未逾越
法定刑度，又無濫用量刑權限之情形，尤不得指為違法。上訴意
旨對於原判決究竟如何違背法令，並非依據卷內資料為具體指摘
，徒憑己見，就原審採證認事職權之適法行使及原判決已明白論
斷之事項暨與判決結果無影響之枝節，重為事實上之爭辯，俱非
適法之第三審上訴理由。綜上，應認上訴人之上訴為違背法律上
之程式，予以駁回。
據上論結，應依刑事訴訟法第三百九十五條前段，判決如主文。
中    華    民    國  一○○  年   十二   月   十五   日
                      最高法院刑事第十一庭
                          審判長法官  黃  正  興  
                                法官  林  瑞  斌  
                                法官  陳  春  秋  
                                法官  謝  靜  恒  
                                法官  沈  揚  仁  
本件正本證明與原本無異
                                      書  記  官  
中    華    民    國  一○○  年   十二   月   十九   日
                                                       s